【裁判字號】    98,台上,1852
【裁判日期】    980409
【裁判案由】    殺人未遂
【裁判全文】
最高法院刑事判決            九十八年度台上字第一八五二號
上  訴  人  甲○○
                    號（
上列上訴人因殺人未遂案件，不服台灣高等法院中華民國九十八
年一月二十日第二審判決（九十七年度上訴字第四五五二號，起
訴案號：台灣桃園地方法院檢察署九十七年度偵字第二一五八號
），提起上訴，本院判決如下：
    主  文
上訴駁回。
    理  由
按刑事訴訟法第三百七十七條規定，上訴於第三審法院，非以判
決違背法令為理由，不得為之。是提起第三審上訴，應以原判決
違背法令為理由，係屬法定要件。如果上訴理由書狀並未依據卷
內訴訟資料，具體指摘原判決不適用何種法則或如何適用不當，
或所指摘原判決違法情事，顯與法律規定得為第三審上訴理由之
違法情形，不相適合時，均應認其上訴為違背法律上之程式，予
以駁回。本件上訴人甲○○上訴意旨略稱：(一)、上訴人未曾供認
持不具殺傷力之空氣手槍對陳宗立射擊或敲擊，自始否認有殺人
之犯意，原判決未說明上訴人此部分行為有殺人故意所憑之證據
與理由，自有違採證法則。(二)、原判決既認上訴人持用之空氣手
槍不具殺傷力，惟又認上訴人持該槍對陳宗立射擊、敲擊之行為
，係犯殺人未遂罪，而未以「不能未遂」認行為不罰，有判決理
由矛盾及不適用法則之違法。(三)、原審未傳喚證人乙○○、陳宗
立、李彩伶，接受上訴人之詰問，有應於審判期日調查之證據未
予調查之違法。(四)、上訴人持用之空氣手槍，是否屬金屬材質，
質地是否堅硬，原審並未送鑑定，即以推測方法認以之敲擊人體
頭部，可致人於死，自有未合。(五)、上訴人於偵查中所稱：「我
知道拿膠槌攻擊人的頭部，會致人於死地」等語，究竟是「行為
時」，或「偵訊時」之主觀認識，原審未參酌上訴人自始否認有
殺人犯意之辯解，即以此供詞認定上訴人有殺人犯意，亦嫌速斷
。上訴人於乙○○倒地被綁後，未繼續行兇；上訴人未持地上之
球棒攻擊李彩伶及陳宗立，均可證明上訴人無殺人犯意，原審未
予詳查，遽認上訴人有殺人犯意，實有調查未盡之違誤。(六)、上
訴人與乙○○有消費上之糾紛，又因有喝酒，致一時氣憤傷害乙
○○，並綑綁之；上訴人亦係因消費糾紛而傷害李彩伶，之後陳
宗立手持鋁棒攻擊上訴人，上訴人始與之相互拉扯，造成陳宗立
受傷，故上訴人絕無殺人犯意，乃原判決竟論處上訴人殺人未遂
罪刑，有不適用法則或適用不當之違法等語。
惟查證據之取捨、證據證明力之判斷，以及事實有無之認定，屬
事實審法院之職權，苟其取捨判斷與認定，並不違背論理法則及
經驗法則，即不容任意指為違法，而執為適法之第三審上訴理由
。本件原審認定上訴人有原判決所載之犯行，係以該事實，已據
被害人即證人乙○○、李彩伶、陳宗立分別於警詢、偵查、第一
審及原審審理時指證甚詳，上訴人亦坦承於案發時、地，至乙○
○之按摩室按摩後，持扣案膠槌自後朝乙○○頭部攻擊二下，乙
○○昏厥後，再持膠帶黏貼綑綁乙○○之眼睛、嘴巴及雙手、雙
腳，再取走乙○○所有摩托羅拉廠牌行動電話手機、現金新台幣
（下同）七百元及證件後離開現場，同日又前往李彩伶所開護膚
室按摩，按摩後給付消費款一千五百元予李彩伶，要離開時，因
為之前有喝酒，情緒無法控制，復持同一把膠槌從李彩伶背後攻
擊其頭部，打了幾下後，因李彩伶大叫，陳宗立持鋁棒出來，因
膠槌掉落在地，其始將空氣槍拿出來，後來空氣槍掉落在地上，
其即逃離現場等情不諱，復有上訴人持以行兇之膠槌一把、膠帶
一捲、空氣槍一枝、鋼珠三顆扣案可資佐證。又乙○○、李彩伶
、陳宗立因遭上訴人攻擊而受傷；復有行政院衛生署桃園醫院傷
害診斷證明書一份、敏盛綜合醫院診斷證明書二份、李彩伶及陳
宗立傷勢照片九張、財團法人天主教聖保祿修女會醫院診斷證明
書、該修女會醫院九十七年三月五日桃聖業字第0970000051號函
附之乙○○病歷資料、中國醫藥大學附設醫院九十七年四月三日
院管檔字第0970401344號函附之病歷資料各一份在卷可參。此外
並有贓物領據、扣押筆錄、扣押物品目錄表、乙○○指證上訴人
之照片、現場查獲併贓證物、蒐證照片、監視翻拍照片、贓物領
據（保管）單、李彩伶個人工作室現場圖及現場血跡照片等件存
卷可憑，足見乙○○、李彩伶、陳宗立所證各節均與事實相符，
核屬有據而可採信。上訴人辯稱伊持空氣槍只是要嚇嚇陳宗立，
並未扣扳機，也沒有說「要給你死」之類的話云云，顯係避重就
輕之詞，為不足採。扣案之空氣槍經送鑑定，雖認彈丸單位面積
動能及彈丸動能均未達殺傷力之相關標準數據，不具殺傷力，但
該槍外觀為金屬材質，並內襯金屬管，有內政部警政署刑事警察
局槍彈鑑定書及槍枝照片可稽，足認其質地堅硬；又上訴人持以
行兇之膠槌，經第一審及原審勘驗結果，總重三百一十公克，質
地堅硬，亦有筆錄及照片可憑，上訴人分別持堅硬之膠槌及空氣
槍猛力敲擊被害人之頭部，足以致人於死，上訴人於偵查中亦供
承其知道拿膠槌攻擊人之頭部，會致人於死等語，參酌乙○○受
有外傷性蜘蛛膜下腔出血、頭皮撕裂傷（長十二公分），並因而
昏厥；李彩伶受有頭部損傷併頭皮和額頭多處撕裂傷、左眉撕裂
傷、雙手挫傷瘀腫；陳宗立受有頭部外傷併頂部頭皮撕裂傷，足
見上訴人行兇時用力甚猛，且專挑被害人足以致命部位之頭部攻
擊，益徵上訴人三次攻擊被害人之行為，均具有殺人犯意，上訴
人所辯無殺人犯意云云，乃卸責飾詞，委無可採等證據資料，予
以綜合判斷，認上訴人所為，係犯刑法第二百七十一條第二項、
第一項之殺人未遂罪及第三百三十條第一項之攜帶兇器強盜罪，
其對乙○○強盜及殺人未遂犯行，係一行為觸犯二罪名，為想像
競合犯，從一重之殺人未遂罪處斷。上訴人就殺李彩伶、陳宗立
未遂部分，於警方發覺其犯罪之前，自首而接受裁判，已據警員
呂堯文證述在卷，依自首規定減輕其刑，並均依未遂犯規定減輕
其刑後，分別量處其刑，再定應執行刑為有期徒刑十二年。已詳
其所憑證據及認定之理由，所為論斷均有卷存證據資料可資覆
按。上訴意旨雖指摘原判決違法，然查原判決已說明依陳宗立之
指述及其受傷診斷證明書、查扣之空氣槍等證據資料，認定上訴
人以堅硬之金屬材質空氣槍猛力敲擊陳宗立之頭部，有殺人之犯
意等理由，上訴意旨謂原判決就此部分之犯行，未說明憑以認定
之證據與理由云云，尚有誤會。原判決說明查扣之空氣槍無殺傷
力，係指該槍擊發之子彈動能不足，不具殺傷力之事實，而原判
決認上訴人持之為殺人工具，係指上訴人持堅硬之該槍枝猛力敲
擊陳宗立頭部要害之事實，二者之說明，並無矛盾可言，上訴人
此部分殺人犯行，更非不能未遂，上訴意旨謂該槍既無殺傷力，
則上訴人所為係不能未遂云云，自非合法之上訴理由。證人已由
法官合法訊問，且於訊問時予當事人詰問之機會，其陳述明確別
無訊問之必要者，不得再行傳喚，刑事訴訟法第一百九十六條定
有明文，本件證人乙○○、陳宗立、李彩伶於第一審已到庭具結
陳述甚詳，並由上訴人及其辯護人行使詰問權，上訴人於原審亦
未指尚有何事項須詰問上開證人，請求再行傳訊，則原審認事證
已明未再為傳訊，此調查證據職權之合法行使，並無何違法，上
訴意旨謂原審未傳喚該證人等，再予上訴人行使詰問權，為違法
云云，亦非適法之上訴理由。至於其他上訴意旨，均係就原審已
調查及依憑證據所為採證認事職權之合法行使，以及原判決已論
列說明之事項，依憑己見任意指為違法，並重為事實之爭執，否
認有殺人犯意，殊與法律規定得為第三審上訴理由之違法情形不
相適合。衡以前開說明，其上訴為違背法律上之程式，應予駁回
。
據上論結，應依刑事訴訟法第三百九十五條前段，判決如主文。
中    華    民    國  九十八  年    四    月    九    日
                      最高法院刑事第五庭
                          審判長法官  陳  正  庸
                                法官  賴  忠  星
                                法官  林  秀  夫
                                法官  宋      祺
                                法官  陳  祐  治
      本件正本證明與原本無異
                                      書  記  官
中    華    民    國  九十八  年    四    月   十五   日
                                                     Ｍ


司法院資訊處製作；財團法人民間司法改革基金會備份。
